臺灣高等法院刑事判決　　　　　　　　93年度上訴字第3295號
上　訴　人
即　被　告　甲○○原名王笑芬.
上列上訴人因偽造文書案件，不服臺灣基隆地方法院93年度訴字
第459號，中華民國93年8月23日第一審判決（起訴案號：臺灣基
隆地方法院檢察署93年度偵字第2216號），提起上訴，本院判決
如下：
    主  文
上訴駁回。
    事  實
一、甲○○（原名王笑芬）曾因違反著作權法案件，經臺灣板橋
    地方法院以91年度易字第2638號判處有期徒刑三月，如易科
    罰金以300 元折算1 日確定，並於民國（下同）92年9 月30
    日易科罰金執行完畢，猶不知警惕，嗣於93年1 月2 日，因
    涉犯詐欺等罪經臺灣基隆地方法院檢察署檢察官提起公訴，
    於臺灣基隆地方法院93年度訴字第17號案件審理中，甲○○
    收受承審法官所發應於93年2 月13日到庭應訊之傳票後，於
    該期日無故未到庭應訊，竟基於行使變造公文書之犯意，於
    93年2 月19日傍晚，攜帶其於92年10月16日，在臺北市立萬
    芳醫院接受沾黏解析及左側卵巢切除手術後，於同月19日由
    該醫院婦產科醫師闕貝如所開立之乙種診斷證明書（醫師囑
    言欄內記載「病患於92年10月15日入院，於92年10月16日接
    受沾黏解析及左側卵巢切除手術，於92年10月19日出院，共
    計住院5 日，宜門診追蹤」）一紙，至基隆市○○路與崇法
    街口，即該院旁之「7 —11」商店內，以用立可白修正液塗
    蓋及原子筆書寫之方式，塗改上開乙種診斷證明書醫師囑言
    欄內容，將之變造為「病患於民國92年10月15日入院，於民
    國93 年2月12日接受沾黏解析及左側卵巢切除手術，於民國
    93年2 月17日出院，共計住院5 日，宜門診追蹤」，且將上
    開乙種診斷證明書之開立日期變造為93年2 月19日，之後，
    甲○○以「7 —11」商店內之彩色影印機影印之，而完成變
    造上開乙種診斷證明書。甲○○於93年2 月21日星期六，將
    上開變造之乙種診斷證明書，連同答辯狀一份持交該院收狀
    處，以便向承審法官請假而行使之，所為足生損害於臺北市
    立萬芳醫院婦產科醫師闕貝如開立乙種診斷證明書之正確性
    及法官審酌被告經傳未到之正當性。嗣承審法官收受甲○○
    遞交之答辯狀及經變造之乙種診斷證明書後，向臺北市立萬
    芳醫院查詢，而得悉上情。
二、案經臺灣基隆地方法院函送臺灣基隆地方法院檢察署檢察官
    偵查起訴。
    理  由
一、右揭事實，業據上訴人即被告甲○○（簡稱被告）於偵查、
    原審及本院審理中均坦承不諱，並有被告向原審遞交之答辯
    狀一份、經變造之臺北市立萬芳醫院乙種診斷證明書一紙、
    臺北市立萬芳醫院93年5月27日萬院醫字第 930665號函附卷
    可稽，足認被告之自白與事實相符，堪信為真。被告於本院
    審理時，雖具狀辯稱：伊因長期身體狀況不佳，並受家庭經
    濟壓力及前夫暴力之影響，患有精神疾病，並領有身心障礙
    手冊，精神時好時壞，外觀無法立即查覺，經常遭人利用，
    在不知下犯下過錯，本案即因精神上出現異狀，乃心神喪失
    或精神耗弱所致，又伊變造臺北市立萬芳醫院診斷證明書，
    目的在於請假，乃為一時之便，應屬刑法第 212條之特種文
    書等語。惟按刑法上之公文書係指本國公署或公務員職務上
    制作之文書而言，最高法院71年台上字3015號判決意旨可資
    參照。又公立醫療機構出具之診斷證明，係屬表示公醫機構
    職權制作有關診察醫療之文義之證明，診斷書之使用，通常
    為證明病人身體傷病之情形，充請假、報銷或請求醫藥費或
    訴訟所需，性質上與刑法第212 條之文書之為謀生及一時便
    利之用而制作者亦異，其性質為刑法第211 條之公文書；又
    刑法上之變造文書，祇需在原有存在之文書上，不變更其文
    書之本質，而就文書之內容有所增刪、更改，足生損害於公
    眾或他人，即屬當之；所稱足以生損害於公眾或他人，祇以
    有損害之虞即為已足，不以實生損害為必要，且此項損害，
    亦不以具經濟價值為限；又所謂變造文書，係指無制作權者
    就他人所制作之真正文書，加以改造而變更其內容而言，亦
    即不變更原有文書之本質，僅就文書之內容有所更改者是，
    最高法院80年度台上字第4141號、82年度台上字第 235號及
    83年度台上字第2572號判決意旨可資參照。又本件被告雖領
    有中度精神病之身心障礙手冊（參原審卷第39頁），惟按諸
    本案情節係被告以變造之診斷證明書向法院請假，犯罪方法
    屬於欺瞞法院之心智活動，尚難令人相信係心神喪失或精神
    耗弱者所為。綜上所述，被告辯解，要係卸責之詞，不足採
    信。本件事證明確，被告犯行堪以認定，應依法論科。
二、核被告所為，係犯刑法第216條、第211條之行使變造公文書
    罪。被告變造公文書後，復持以行使，其變造之低度行為為
    行使之高度行為吸收，不另論處。又被告有事實欄所載之科
    刑執行情形，有本院被告全國前案紀錄表在卷可稽，其於受
    有期徒刑之執行完畢後， 5年內再犯有期徒刑以上之本罪，
    為累犯，應依刑法第47條規定加重其刑。又被告係為達向法
    院請假之目的，一時失慮未週而犯罪，犯罪情節尚屬輕微，
    犯後已坦承犯行，並深表悔悟，犯罪情狀非無可憫，如科以
    法定最低度刑猶嫌過重，並足以引起社會大眾之同情，爰依
    刑法第59條之規定減輕其刑，又被告同時有加重減輕之事由
    ，應先加後減之。
三、原審本於同上見解，適用刑法第216條、第211條、第47條、
    、第59條之規定，並審酌被告犯罪之動機係為出具自己不依
    傳喚到庭之證據、目的在造成承審法官誤信、犯罪時係因涉
    嫌詐欺刑案受有壓力、變造公文書之手法拙劣、有犯罪前科
    素行不佳、自90年12月14日起即領有中度精神病之中華民國
    身心障礙手冊、犯罪所生之危害尚非重大、犯罪後坦承犯行
    態度尚可等一切情狀，量處有期徒刑七月。經核原審認事用
    法，均無不合，量刑亦稱允當，被告上訴意旨以：法院傳喚
    伊到庭之前一天，伊已經請假，不知道這樣做的嚴重性，也
    沒有要危害他人，伊身體狀況不好，希望能易科罰金等語，
    指摘原審認事用法不當，為無理由，應予駁回。
據上論斷，應依刑事訴訟法第368條，判決如主文。
本案經檢察官劉靜婉到庭執行職務。
中　　華　　民　　國　　94　　年　　1 　　月　　13　　日
　　　　　　　　　刑事第二十庭審判長法　官  趙功恆
　　　　　　　　　　　　　　　　    法　官  李春地
　　　　　　　 　 　　　　　　　　　法　官  鄧振球
以上正本證明與原本無異。
如不服本判決，應於收受送達後十日內向本院提出上訴書狀，其
未敘述上訴之理由者並得於提起上訴後十日內向本院補提理由書
（均須按他造當事人之人數附繕本）。
                                    書記官  洪秋帆
中　　華　　民　　國　　94　　年　　1 　　月　　18　　日
附錄：本案論罪科刑法條全文
刑法第211條
偽造、變造公文書，足以生損害於公眾或他人者，處1年以上7年
以下有期徒刑。
刑法第216條
行使第211條至第215條之文書者，依偽造、變造文書或登載不實
事項或使登載不實事項之規定處斷。
